【裁判字號】    98,簡上,197
【裁判日期】    981217
【裁判案由】    給付票款
【裁判全文】
臺灣高雄地方法院民事判決             98年度簡上字第197號
上  訴  人  丙○○
            戊○○
共      同  林石猛律師
訴訟代理人  黃致穎律師
被 上 訴人  合迪股份有限公司
法定代理人  甲○○
訴訟代理人  乙○○
            丁○○
上列當事人間給付票款事件，上訴人對於民國98年2 月17日本院
97年度雄簡字第354 號第一審判決提起上訴，本院於民國98年12
月3 日言詞辯論終結，判決如下：
    主  文
上訴駁回。
第二審訴訟費用由上訴人負擔。
    事實及理由
一、被上訴人起訴主張：緣上訴人戊○○欲向他人購買車牌號碼
    ZZ－996 號遊覽車1 部（以下稱系爭遊覽車），因須融通資
    金，遂與被上訴人約定以分期買賣方式，由被上訴人匯款新
    台幣（以下同）267 萬元予上訴人戊○○，並以被上訴人名
    義購入系爭遊覽車，上訴人復於民國95年2 月5 日以訴外人
    大雅通運有限公司（以下稱大雅公司）名義，與被上訴人簽
    訂買賣合約書（以下稱系爭契約），雙方約定買賣價金為32
    6 萬4000元，且上訴人戊○○應自95年3 月10日起至99年2
    月10日止（共計48期），按月繳納6 萬8000元予被上訴人，
    並交付由上訴人共同簽發，發票日95年2 月6 日、到期日95
    年10月10日，付款地為台中市○○路○ 段306 號3 樓之3 ，
    票面金額326 萬4000元並免除作成拒絕證書之本票1 紙（以
    下稱系爭本票）以供擔保，被上訴人乃將系爭遊覽車交予上
    訴人戊○○使用。惟上訴人戊○○事後僅支付7 期價金，尚
    餘27 8萬8000元未能依約清償，嗣經被上訴人為付款提示亦
    僅獲得部分價款，直至97年12月10日止尚有本金含利息共計
    292 萬6094元未能清償，爰依票據關係為請求，並於原審聲
    明：上訴人應連帶給付278 萬8000元，及自95年10月10日起
    至清償日止，按年息20 %計算之利息。
二、上訴人戊○○則以：伊已清償7 期金額合計47萬6000元，又
    系爭遊覽車嗣經被上訴人取回而租予他人收益使用，其後再
    以65萬元出賣予他人，然被上訴人所請求金額猶超過其最初
    所借貸267 萬元，顯不合理等語；另上訴人丙○○則以：上
    訴人戊○○當初僅係借款267 萬元，系爭契約所稱1 期未繳
    視為全部到期部分僅指本金，並不包括預收之利息，又利息
    應以本金267 萬元計算，而不應以全部價金326 萬4000元計
    算，否則即有重覆計算利息之虞；此外，系爭契約所定年息
    20% 顯然過高，違反消費者保護法規定，起算日亦應為系爭
    契約所載付款最末日99年2 月10日，而非95年10月10日，且
    抵充利息應按月入帳，否則入帳時間過晚會增加利息支出；
    另被上訴人雖將系爭遊覽車出租獲利，惟其實際上並未支出
    司機及補貼費用等語資為抗辯，並均於原審聲明：被上訴人
    之訴駁回。
三、原審審理結果認上訴人之請求一部有理由，遂判命上訴人應
    連帶給付被上訴人265 萬8031元，及自97年12月11日起至清
    償日止，按年息20% 計算之利息，並依職權宣告假執行，但
    上訴人如以265 萬8031元為被上訴人預供擔保得免為假執行
    。茲上訴人不服提起本件上訴，除援引於原審所為陳述及主
    張外，另補述：系爭契約應為消費借貸契約，且上訴人戊○
    ○僅向被上訴人借貸267 萬元，扣除已清償部分及被上訴人
    轉售系爭遊覽車所得款項，僅剩餘154 萬4000元，況上訴人
    丙○○僅係本票發票人，並非系爭契約當事人，自不受系爭
    契約之約束等語。復於本院訴請廢棄原判決不利於上訴人部
    分；前開廢棄部分，被上訴人第一審之訴駁回。
四、兩造爭執及不爭執事項：
  (一)當事人不爭執事項：
    (1)上訴人戊○○先前為購買系爭遊覽車，但因無力支付全數
      價金，遂由被上訴人先以自己名義購入系爭遊覽車，復於
      95年2 月6 日由上訴人戊○○以大雅公司名義與被上訴人
      簽定系爭契約書（參見原審卷第104 頁），由被上訴人以
      分期買賣之方式將系爭遊覽車出售予大雅公司，雙方約定
      買賣價金為326 萬40 00 元，且買方應於每月10日按月支
      付6 萬8000元（共48期），另由上訴人為大雅公司擔任連
      帶保證人，並共同簽發系爭本票作為擔保付款之用。其後
      系爭遊覽車乃交由上訴人戊○○駕駛使用，被上訴人亦先
      後於95年2 月9 日匯款154 萬元7439元予訴外人中租迪和
      股份有限公司，及同年2 月13日匯款112 萬2561元予訴外
      人大吉汽車有限公司（合計267 萬元）。
    (2)大雅公司前自95年3 月起至同年9 月止確有按月清償6 萬
      8000元，共計7 期，合計清償47萬6000元，惟其後即未再
      依約還款。
    (3)系爭遊覽車前於95年2 月7 日由大雅公司為被上訴人設定
      動產擔保抵押，惟因該公司未能繼續依約按期還款，遂由
      被上訴人於95年12月間將該車取回，並自96年5 月起至97
      年3 月間止將該車出租予他人使用，合計收取租金54萬66
      6 元，嗣於97年7 月間再將系爭遊覽車出售予他人而得款
      65萬元。
    (二)當事人爭執事項：
      (1)系爭契約究為分期買賣契約或消費借貸契約？
      (2)被上訴人本於票據法律關係而為請求，有無理由？又其
        所得請求之款項數額為何？
五、法院之判斷：
  (一)系爭契約究為分期買賣契約或消費借貸契約？
    按解釋契約應通觀全文，並斟酌立約當時之情形，以期不失
    立約人之真意解釋契約。而探求當事人之真意，本應通觀契
    約全文，並斟酌訂立契約當時及過去之事實暨交易上之習慣
    ，依誠信原則，從契約之主要目的及經濟價值等作全般之觀
    察。次按，分期付價買賣因其標的物之交付與價金之支付非
    同時履行，而係先行交付買賣標的物，其後方始分期付清價
    款，故交易上多須由買受人負擔因遲付價款所衍生之利息，
    又此項利息或有作為分期付價之價款之一部，抑或另行計算
    再隨同分期付價支付，但無論如何支付，實際上俱已構成取
    得買賣標的物所需代價之一部分，要不因其支付係在標的物
    交付之前或之後而異其性質。是觀乎本件交易過程乃先由被
    上訴人先以自己名義購入系爭遊覽車，再將該車出售予大雅
    公司而交由上訴人戊○○使用，且依系爭契約內容既已明文
    約定買賣價金總額為326 萬4000元，由買受人即大雅公司分
    48期、按月支付6 萬8000元以為清償，且於大雅公司全數清
    償後即取得該車所有權等情綦詳，顯見系爭契約本質上非僅
    約定由大雅公司支付買賣價金，被上訴人亦依約負有交付標
    的物（即系爭遊覽車）之義務，且同時使大雅公司取得分期
    支付買賣價金之利益，至被上訴人雖將上述因買受人遲延付
    款所生之利息併予列計為買賣價金之一部分，然此乃該公司
    經營是項業務獲取利潤之模式，揆諸前揭說明，本院乃認系
    爭契約性質上仍屬民法所定之分期付價買賣契約無訛，尚不
    因被上訴人內部是否將其所獲取利潤另稱之為利息而異其認
    定。準此，本件自應以系爭契約所約定買賣價金326 萬4000
    元，作為該契約當事人暨保證人（即上訴人）彼此間權利義
    務關係之認定基礎，從而上訴人辯稱系爭契約應屬消費借貸
    、且借款金額僅為267 萬元云云，洵非可採。
  (二)被上訴人本於票據法律關係而為請求，有無理由？又其所得
    請求之款項數額為何？
    (1)蓋本票之發票人苟已於該票據上為合法之發票行為，則對
      於執票人當然負到期付款之義務，最高法院20年上字第11
      78號著有判例可資參照。承前所述，上訴人既同意為大雅
      公司擔任系爭契約之連帶保證人，依該契約第4 條第1 項
      第1 款規定擔保範圍即包括大雅公司因該項買賣所生之價
      金、利息、遲延利息及違約金，且渠等亦同時簽發系爭本
      票作為擔保上述款項清償之用，依此堪認系爭本票所擔保
      之原因債權乃為上訴人與被上訴人間之保證契約無訛。又
      大雅公司自95年10月起已未能依約給付買賣價金暨利息，
      故被上訴人逕持系爭本票請求上訴人付款，用以清償大雅
      公司所積欠之其餘買賣價金及利息，洵屬有據。至上訴人
      辯稱渠等並非系爭契約當事人、不受該契約拘束云云，容
      有誤認，自非可採。
    (2)上訴人被告丙○○雖辯稱：本件利息應自系爭契約到期日
      99年2 月10日起算，且本票約定年息20% 顯屬過高云云。
      然審諸被上訴人既本於票據關係而為本件請求，自應依本
      票所載內容為據。參諸系爭本票既已載明利息係自到期日
      即95年10月10日起、依年息20% 計算，且該項利息亦未逾
      法定最高利息即年息20% ，再佐以大雅公司前自95年10月
      間起即未能依約按期付款，依系爭契約第3 條規定即應視
      為全部到期，是上訴人丙○○此部分所辯之詞即非可採。
      況依被上訴人所提出明細表（參見原審卷第12 2頁）可知
      ，其係以大雅公司所清償款項47萬6000元，扣除各期平均
      利潤暨本金後，直至95年10月尚餘本金244 萬4158元，再
      據以計算此部分款項自95年10月10日起至97年12月10日止
      所生利息為106 萬697 元，並未加計該公司原預估應收利
      潤34萬3842元，從而上訴人丙○○空言指稱被上訴人重覆
      計算利息云云，亦非可據。
    (3)承前所述，系爭契約原約定買賣價金為326 萬4000元，扣
      除大雅公司所支付95年3 月起至同年9 月止分期價金合計
      47萬6000元後，尚餘278 萬8000元未予清償，再加計大雅
      公司自95年10月10日起至97年12月10日止因未能清償上述
      款項所衍生利息106 萬697 元。另參以被上訴人取回系爭
      遊覽車後，既將該車先出租予他人使用而收取租金54萬66
      6 元，其後於97年7 月間再出售予他人而得款65萬元，自
      得將此部分款項用以扣除大雅公司前開所積欠之價金，據
      此計算大雅公司直至97年12月10日尚積欠被上訴人265 萬
      80 31 元（278 萬8000元＋106 萬697 元－54萬666 元－
      65萬元=265萬8031元）。至上訴人既共同簽發系爭本票用
      以擔保大雅公司是項債務，依法自負有清償之責。又因被
      上訴人上述請求業已包括自大雅公司遲延給付之日起至97
      年12月10日之利息，是其就上述265 萬8031元僅得再予請
      求自97年12月11日起依年息20% 計算之利息，逾此部分所
      請求之款項及利息均屬無據，應予駁回。
六、綜上所述，被上訴人持系爭本票本於票據關係請求上訴人連
    帶給付265 萬8031元，及自97年12月11日起至清償日止，按
    年息20% 計算之利息部分為有理由，應予准許；逾此範圍外
    之請求則屬無據，依法應予駁回。原審就此為被上訴人部分
    勝訴之判決，並依職權分別宣告假執行及上訴人得預供擔保
    免為假執行，認事用法俱無違誤，自應予以維持，故上訴人
    上訴意旨指摘原判決不當、求予廢棄云云，為無理由，應予
    駁回。
七、本件事證已臻明確，兩造其餘主張陳述及所提證據方法，經
    本院斟酌後認均不足以影響本判決結果，自無逐一詳予論駁
    之必要，併此敘明。
八、據上論結，本件上訴為無理由，應依民事訴訟法第436 條之
    1 第3 項、第449 條第1 項、第78條，判決如主文。
中    華    民    國    98    年    12    月    17    日
                  民事第六庭  審判長法官 楊國祥
                                    法官 林書慧
                                    法官 陳明呈
以上正本係照原本作成。
如不服本判決，僅得以適用法規顯有錯誤為理由逕向最高法院提
起上訴，但須經本院許可。提起上訴，應於收受送達後二十日內
向本院提出上訴狀，同時表明上訴理由，裁判宣示後送達前提起
上訴者，應於判決送達後十日內補提理由書狀，並應提出委任律
師或具有律師資格之人之委任狀，及依上訴利益額繳納裁判費。
中    華    民    國    98    年    12    月    17    日
                                    書記官 劉音利


司法院資訊處製作；財團法人民間司法改革基金會備份。
